【裁判字號】    98,交聲,432
【裁判日期】    990126
【裁判案由】    聲明異議
【裁判全文】
臺灣屏東地方法院交通事件裁定         98年度交聲字第432號
原處分機關  交通部公路總局高雄區監理所屏東監理站
異  議  人
即受處分人  甲○○
送達代收人  彭新如
上列受處分人因違反道路交通管理處罰條例事件，對於交通部公
路總局高雄區監理所屏東監理站民國98年11月16日所為之處分（
原處分案號：屏監違字第裁82-N00000000號）聲明異議，本院裁
定如下：
    主  文
異議駁回。
    理  由
一、原處分意旨略以：異議人即受處分人甲○○於民國98年9 月
    14日15時10分許，駕駛車牌號碼X7-172號營業貨櫃曳引車，
    行經高雄縣旗山鎮○○路與廣和路交岔路口時，因有駕車行
    經有燈光號誌管制之交岔路口闖紅燈之違規事實，為警攔停
    掣單舉發，嗣原處分機關即交通部公路總局高雄區監理所屏
    東監理站認異議人上開情形，違反道路交通管理處罰條例第
    53條第1 項之規定，裁處罰鍰新臺幣（下同）3,600 元，並
    依同條例第63條規定記違規點數3 點等語。
二、聲明異議意旨略以：伊未有違規事實，且舉發單位應負有舉
    證責任，提出照相或錄影證明。又執行交通勤務時，現場只
    有一名警員，為何違規紅單上卻有二名員警職章，明顯填單
    不實，有偽造公文書之嫌等語。
三、按汽車駕駛人，行經有燈光號誌管制之交岔路口闖紅燈者，
    處1,800 以上5,400 元以下罰鍰；又汽車駕駛人有第53條情
    形者，記違規點數3 點，道路交通管理處罰條例第53條第1
    項、同條例第63條分別定有明文。經查：
（一）異議人於98年9 月14日15時10分許，駕駛車牌號碼X7-172
      號營業貨櫃曳引車，行經高雄縣旗山鎮○○路與廣和路交
      岔路口時，因有駕車行經有燈光號誌管制之交岔路口闖紅
      燈之違規事實，業據舉發員警陳正義陳稱：伊於98年9 月
      14日14時至16時，在高雄縣旗山鎮○○○路與廣和路交岔
      路口執行交通稽查勤務，斯時視距良好，於15時10分許，
      見異議人駕駛營業曳引車由北向南行駛，見紅燈亮起猶闖
      越。伊遂予攔停舉發，異議人亦自承闖紅燈之交通違規行
      為等語甚詳，高雄縣政府警察局旗山分局98年10月21日高
      縣旗警交字第0980013246號函、舉發員警陳正義出具之職
      務報告書在卷可考（見本院卷第6 、28頁）；另佐以舉發
      地點路面開闊，交通號誌豎立處並未有何遮蔽物，且由舉
      發員警所站立位置亦可清楚辨識上開交岔路口交通號誌運
      作情況，有舉發現場圖、舉發現場照片在卷可證（見本院
      卷第29至30頁），益徵舉發員警前開陳述應堪信為真實，
      尚非子虛。再者，本件證人陳正義身為員警，執行公務本
      身倘有違法、不當將有受行政懲處責任之嚴格監督，而證
      人與異議人間亦素不相識，並無仇隙，衡情自無虛構違規
      事實以陷害異議人之理。從而，本件異議人於上述時、地
      ，駕駛上開營業貨櫃曳引車，行經有燈光號誌管制之交岔
      路口闖紅燈之交通違規事實，應堪認定。
（二）然異議人辯稱：舉發單位應負有舉證責任，如照相、或錄
      影云云。惟本件固未有舉發照片以資證明異議人交通違規
      事實，然交通警察掣單舉發違反道路交通管理處罰條例所
      列違規事實，本質上為行政處分，係公務員基於職務上權
      力，依法就特定之具體事件所為具公法上效果之單方面行
      政行為，基於公務員為公法上行為具有公信力之原則，該
      行政行為當可被推定為真正，其據以依法處分之事實認定
      亦為正確無誤，本此公信原則，立法者乃賦予行政機關制
      定違反道路交通事件統一裁罰基準及處理細則，使執行勤
      務員警得當機處分，以達其維護交通秩序、安全之行政目
      的，反之，若謂公務員一切行政行為均需預留證據以證其
      實，則國家行政勢必窒礙難行，是本件舉發員警本其維護
      交通秩序、安全職責所為之舉發，雖未照相存證，亦應受
      到合法、正確之推定。是異議人前開所辯，尚難令本院為
      有利於異議人之認定。
（三）另交通違規行政爭訟之舉證責任原理，應非如刑事案件中
      ，必須超越任何合理懷疑，始可為有罪判決之嚴格程度，
      而係應與民事訴訟之舉證責任原理相類似，亦即基本上應
      就行政機關與人民所各自主張有利於己之事實，分配其應
      盡之舉證責任，而非逕予適用刑事訴訟上之無罪推定原則
      ，此觀諸行政訴訟法第136 條規定行政訴訟程序準用民事
      訴訟法第277 條舉證責任分配原則之立法意旨，即可明瞭
      。準此，本件異議人僅空言泛稱：伊並無交通違規情事，
      然迄未提出或聲請調查何項事證，以實其說，或用以佐證
      員警舉發過程有何瑕疵可指，自難認其辯詞可採。
（四）至異議人另辯稱：執行交通稽查勤務只有一名員警，然違
      規紅單上卻有二名員警職章，有偽造公文書之嫌云云。查
      異議人所陳「另一名員警簽章」，應係指舉發通知單上所
      載「主管職名章」欄另有「巡佐兼所長陳宏光」之職章（
      見本院卷第7 頁）。然舉發通知單此一欄位設計，乃為使
      受通知人知悉受舉發之單位及其主管為何人，亦有使該主
      管審核舉發單之正確與否，惟為便利受通知人在最快時間
      內取得該舉發通知單，避免填單、蓋章及行政效率造成對
      受通知人不必要之延宕，及值勤區域廣大無法由所長親自
      至每一違規現場督導，而採先行大量蓋章，由單位主管事
      後審核之便捷措施。從而，異議人前開所辯，顯因不解舉
      發單位取締及掣發舉發通知單之作業流程，致蒙生質疑，
      洵屬誤會。
四、爰依道路交通案件處理辦法第19條，裁定如主文。
中    華    民    國    99    年    1     月    26    日
                  交通法庭      法  官  羅森德
以上正本證明與原本無異。
如不服本裁定應於收受送達後5 日內向本院提出抗告書狀敘述抗
告之理由抗告於臺灣高等法院高雄分院。
中    華    民    國    99    年    1     月    26    日
                                書記官  羅永隆

司法院資訊處製作；財團法人民間司法改革基金會備份。
